【裁判字號】    89,上易,3156
【裁判日期】    891226
【裁判案由】    傷害等
【裁判全文】
臺灣高等法院刑事判決                          八十九年度上易字第三一五六號
    上  訴  人
    即  被  告  甲○○
    選任辯護人  黃景安
右上訴人因傷害等案件，不服台灣臺北地方法院八十八年度易字第一七二九號中華民
國八十九年八月七日第一審判決（起訴案號：台灣臺北地方法院檢察署八十六年度偵
字第二三二二三號），提起上訴，本院判決如左：
    主  文
原判決關於吳振澤部分撤銷。
吳振澤無罪。
    理  由
一、公訴意旨略以：上訴人即被告甲○○因認鄭乾隆所積欠渠等之債務，應由鄭乾隆
    之父親丙○○及哥哥丁○○負責代為清償，惟屢遭丙○○、丁○○二人所拒，竟
    與同為鄭乾隆債權人之乙○○基於妨害丁○○行使營業權利之概括犯意聯絡，於
    八十六年九月十九日晚上八時二十分許，邀集綽號「鬼頭」、「魁漢」等不詳年
    籍姓名之成年男子及己○○，共同基於妨害人行使營業權利之犯意聯絡，共至臺
    北市○○街一七一號丁○○所經營之勝雅皮鞋店內，以掃落鞋架上之皮鞋及推倒
    鞋架、砸毀店內物品之強暴方法，妨害丁○○行使營業之權利，足生損害於丁○○。嗣因丙○○、丁○○仍不同意代鄭乾隆清償債物，甲○○、乙○○復於同年
    十月十日下午三時四十分許，夥同己○○、戊○○（乙○○、己○○、戊○○三
    人業經原審分別判刑並均撤回上訴確定）及綽號「鬼頭」、「魁漢」等不詳年籍
    姓名之成年男子，再至上址勝雅皮鞋店內，同法砸店毀物，使勝雅皮鞋店無法營
    業，復共同基於傷害之犯意，持棒共同毆打丙○○，致丙○○受有前額六公分裂
    傷、右眼內側六乘一公分瘀傷及左眼內側三乘一公分瘀傷等傷害。嗣於八十六年
    十月十日晚上七時三十分許，甲○○、戊○○、己○○又至勝雅皮鞋店擬俟機鬧
    事，為丙○○報警當場查獲。因認被告吳振澤共同涉有妨害自由、傷害、毀損等
    罪嫌云云。
二、按犯罪事實應依證據認定之，無證據不得推定犯罪事實，刑事訴訟法第一百五十
    四條定有明文。而認定被告有罪之事實，應憑證據，如未能發現相當之證據，或
    證據不足以證明，自不能以推測或擬制之方法以之為裁判基礎；且認定事實所憑
    之證據，其為訴訟上之證明，須達於通常一般之人均不致有所懷疑而得卻確信者
，始得據為有罪之認定，倘其證明尚未達到此一程度，而有合理懷疑存在時，尚
    難為有罪之認定基礎；另苟積極之證據不足以為被告事實之認定，即應為被告有
    利之認定，更不必有何有利之證據；最高法院四十年台上字八六號、七十六年台
    上字四九八六號、三十年上字八一六號判例，足資參照。
三、本件公訴人認被告吳振澤涉有前揭妨害自由、傷害、毀損等罪嫌，無非係以上開
    事實已據告訴人指訴綦詳，並有現場錄影帶扣案及現場照片附卷可稽，以及共犯
    乙○○所稱係被告吳振澤聯絡伊到場，並在現場商量後進行等語，資為論據。而
    訊據被告甲○○固不諱言有於八十六年九月十九日晚上前往上開告訴人丁○○所
    經營之皮鞋店，惟堅詞否認有何毀店傷人之行為，辯稱：八十六年九月十九日係
    一人自行前往，非與乙○○一同前去，且伊去時已有很多人在場。至於十月十日
    下午，伊並未前去，十月十日當天晚上是因為聽說告訴人的店被砸，才過去看看
    等語。
四、經查：告訴人丙○○及丁○○雖一致指稱八十六年九月十九日及八十六年十月十
    日均是由被告吳振澤率眾到伊店內砸店並打傷丙○○，而原同案被告己○○於警
    訊中亦稱：八十六年九月十九日下午二十時二十二分許該次行動完全聽命於「竹
    哥」吳振澤之命令；另原同案被告乙○○於偵查中亦稱：第二次是吳打電話給伊
    ，叫伊過去；又證人即告訴人店內員工林宗男於警訊中亦稱：八十六年九月十九
    日及八十六年十月十日均是由吳振澤率眾到伊店內砸店並稱吳振澤係站在店門口
    ；再證人即告訴人店內另一職員林飛承於警訊中亦稱：帶頭者為吳振澤，他命令
    其他不良份子動手砸店等語；即檢察官於八十七年三月十三日在偵查中勘驗現場
    錄影帶後，於勘驗筆錄上亦載有：「八十六年九月十九日二十時二十二分許，．
    ．．．．吳振澤與另一蓄鬍男子在外指揮．．．．．．」等情。惟查：
    (一)證人李宗男及李飛承二人均為告訴人所僱用之店員，其所言是否概與事實相符
      ，本值懷疑。況經本院於八十九年十一月四日再次勘驗扣案之現場錄影帶結果
      ，被告吳振澤於八十九年九月十九日下午二十二時二十二分三十五秒許及同日
      二十時二十五分四十五秒許，固有出現在告訴人之店門口附近，但於己○○、
      乙○○等人掃落鞋架等物時，既未見其有何砸店毀物之行為，亦未見其有何指
      揮教唆之動作；另八十六年十月十日其中一捲有影像之錄影帶（即當日下午十
      五時許部分）者，並未見被告吳振澤出現在鏡頭之中（見本院八十九年十一月
      四日勘驗筆錄）。足見前揭告訴人及證人之指證，均稱被告有率眾或帶頭之行
      為，顯與錄影帶中所見情景有所出入。
    (二)其次，己○○與戊○○係乙○○之朋友，而乙○○與被告吳振澤並非熟識，此
      伊均已據乙○○供述在卷，且依乙○○及被告各自所陳，被告係對鄭乾隆有借
      款及會款之債權，而乙○○則係因自案外人蔡錦鴻受讓鄭乾隆之一紙支票而對
      鄭乾隆取得債權，渠等之債權互不相干，乙○○與己○○、戊○○等人有何須
      聽命於被告之理由？再參諸己○○及戊○○於警訊中均稱渠等係與乙○○前往
      ，己○○且稱八十六年十月十日下午及晚上係由乙○○負責唆使指揮伊與戊○○，而戊○○亦稱：是乙○○告訴伊要去砸店，則己○○於警訊中所言：八十
      六年九月十九日下午二十時二十二分許該次行動完全聽命於「竹哥」吳振澤之
      命令一節，即甚可疑而難遽予採信。
     (三)至於乙○○於檢察官偵查中雖有言：第二次是吳振澤打電話叫伊過去云云，
       然如上所述，乙○○與己○○、戊○○等人既無聽命於被告指揮餘地，且據
       乙○○於本院陳稱被告僅係通知伊對方有在場，要伊前往處理，自不能斷章
       取義，率謂此即係被告有指使乙○○、己○○、戊○○等人砸店傷人之佐證
       。
四、綜上查證，被告吳振澤本人既未有何妨害自由、毀損、傷害之行為，且亦無證據
    可證渠與乙○○、己○○、戊○○及其他不詳姓名年籍者間，有何犯意聯絡或行
    為之分擔，此外，復查無其他積極證據證明被告吳振澤犯罪，既不能證明被告吳
    振澤犯罪，即應為無罪之判決。原審疏未詳究上情，遽予論罪科刑，尚有未洽。
    被告吳振澤上訴意旨否認犯罪，為有理由，應由本院將原判決關於吳振澤部分撤
    銷，並另為其無罪之諭知。
據上論結，應依刑事訴訟法第三百六十九條第一項、第三百六十四條、第三百零一條
第一項，判決如主文。
本案經檢察官楊楚猛到庭執行職務。
中      華      民      國    八十九    年     十二     月    二十六    日
                              臺灣高等法院刑事第二十庭
                                  審判長法  官  葉  麗  霞
                                        法  官  黃  瑞  華
                                        法  官  余  來  炎
右正本證明與原本無異。
不得上訴。
                   書記官  黃  麗  玲
中    華    民    國    九十      年       一       月        二        日


司法院資訊處製作；財團法人民間司法改革基金會備份。
